【裁判字號】    91,交易,206
【裁判日期】    920327
【裁判案由】    過失傷害
【裁判全文】
臺灣屏東地方法院刑事判決                        九十一年度交易字第二六號
    公  訴  人  臺灣屏東地方法院檢察署檢察官
    被      告  丙○○○
    選任辯護人  黃政雄
右列被告因過失傷害案件，經檢察官提起公訴（民國九十一年度偵字第五０八九號）
，本院判決如左：
    主  文
丙○○○因業務過失傷害人，累犯，處有期徒刑伍月，如易科罰金，以佰元折算壹
日。
    事  實
一、丙○○○係在屏東縣三地門鄉經營「山水碳燒茶館」，駕駛車號ＺＩ－五０一八
    號自小貨車，擔任餐飲材料之採買，為從事駕駛業務之人。其於民國八十八年間
    因毀棄損壞案件，經法院判處有期徒刑六月，九十年十一月十九日易科罰金甫執
    行完畢。猶不知警惕，竟於九十一年四月十八日上午九時許，駕駛車號ＺＩ－五
    ０一八號之自小貨車，在屏東縣屏東市○○路和生西幹十一內道路（即和生市場
    巷內）倒車時，本應注意汽車倒車時，應顯示倒車燈光或手勢後，謹慎緩慢後倒
    ，並應注意其他車輛及行人，而依當時情形天候晴、日間自然光線、市區道路○○路、路面狀態乾燥、無缺陷、無障礙物、視距良好等路況，又無不能注意之情
    形，竟疏於注意車後其他車輛及行人之動向，貿然倒車，適有丁○○明知機器腳
    踏車在駕駛人後設有固定座位者，得附載一人，竟未予遵循，仍騎車號ＴＥＡ－
    二五一號之輕機車，其後附載庚○○及一名小孩，自屏東縣屏東市○○路旁產業
    道路由西往東方向直行靠左側行駛，因閃避不及，該自小貨車車後正面靠右部分
    撞及輕機車右側後方引擎室上面塑膠蓋及庚○○右小腿，致該輕機車人車倒地，
    庚○○因而受有右脛骨骨折、第十二胸椎壓迫性骨折等傷害。
二、案經被害人庚○○訴由臺灣屏東地方法院檢察署檢察官偵查起訴。
    理  由
一、訊據被告丙○○○矢口否認有何過失傷害犯行，並辯稱：伊當時在車內吹冷氣，
    伊沒有倒車肇事，伊亦沒有至國仁醫院看被告，伊買菜送至店內並無延誤云云。
    經查：
  (一)前揭事故發生經過迭經被害人庚○○指述歷歷，且經證人即輕機車騎士丁○○於
    警、偵及本院審訊時證述明確，又與目擊證人戊○○於本院結證稱：我剛好騎車
    要進去市場，我有看到整個車禍發生的情形，我和告訴人的車子是對向，告訴人
    過來被告倒車撞到，告訴人就倒地，我就打無線電電話叫計程車來，我沒有注意
    到告訴人受傷的情況，他就倒地哀叫，他沒有說他哪裡怎樣，計程車約五到十分
    鐘後就來了，計程車是和我同方向進來的，我就和計程車司機和其他人把告訴人
    扶上車，我就離開現場，當時沒有叫警察來，是否當庭之被告沒有印象，只記得
    是一位中年婦人，當時有幫忙記下肇事車牌，後來回去之後我有記在桌上的雜記
    上等語（見本院卷第二一、二二、二三頁），及其當庭呈核之雜記簿影本其上載
    有「ＺＩ－五０一八」之車號（見本院卷第四九頁），並結證稱：是中年婦人，
    時間很久了我不太確定是否是被告，不過確實是這車號的車肇事等語（見本院卷
    第七六頁），亦即該車號確為被告所駕駛之自小貨車之車號，被告辯稱：伊沒有
    倒車肇事云云，顯不足採。此外，丁○○於警訊中即指述被告當時只留一張「山
    水碳燒茶館」之名片，附有電話號碼，並稱該處為其在山地門上方開設之土雞城
    等語，並由承辦員警甲○○於九十一年十二月二十日本院訊問時提出丁○○當時
    交予警方之名片以為佐證，核與當時在場之證人徐黃阿娕於審理中所證：伊於車
    禍時，正騎車至現場，看到藍色小貨車倒車撞及丁○○所騎機車，伊叫洪女報警
    ，洪女說車主有認識，在山地門開土雞城店，伊才說既然認識就自己處理等語相
    符。此益足徵被告所辯並無可採。
  (二)又被告於肇事後駕駛自小貨車跟隨計程車至國仁醫院之情，業經證人丁○○於本
    院訊問時結證稱：被告當天有開他的小貨車跟著計程車到國仁醫院急診室，我後
    來也有去國仁醫院，有看到被告還在國仁醫院等語（見本院卷第二七頁），及證
    人亦即在車禍事發時至現場之被害人女兒辛○○亦結證稱：他沒有坐上計程車，
    他是開車跟在計程車後面到醫院等語（見本院卷第七八頁），暨證人亦即國華人
    壽業務員壬○○於本院訊問時結證稱：四月十八日庚○○發生車禍的事情我知道
    ，我有到國仁醫院去，我大約是十點多去的，庚○○是我的保戶，他們全家也都
    是我的保戶，算是我的大客戶，所以他們發生事情我會比較注重，因此才到醫院
    去看他，順便處理關於保險的事情，我到了急診室後看到一個不認識的人一直站
    在旁邊，我就問辛○○那個人是誰，他說那個就是撞到庚○○的人，我問他有無
    報警，他說是市場批貨的人、認識，所以就沒有報警，我待了約一個鐘頭，我比
    丙○○○早離開，十二點多我再買便當上去時，庚○○已經在病房，那時丙○○○已經不在。我所指的丙○○○就是庭上的被告，記得清楚，是因為待在急診室
    的時間蠻長的，且他的身材和我蠻相近的，所以記得等語（見本院卷第一０二、
    一０三頁），互核無訛。被告確實於肇事後駕駛自小貨車跟隨計程車至國仁醫院
    等情，應堪以認定。被告辯稱：伊亦沒有至國仁醫院看被告云云，洵無足採。
  (三)雖證人亦即被告之夫李琮琪及其員工錢賢慧於本院訊問時證稱被告沒有延誤送菜
    上山之情（見本院九十二年一月八日訊問筆錄），然觀之車禍事故發生時間為上
    午九時許，證人壬○○在十點多至國仁醫院待一個鐘頭，又先於丙○○○離開，
    十二點多再上去時丙○○○已離開了，已如前述。衡諸常情，九十一年四月十八
    日係為星期四，並非星期假日，被告於國仁醫院離開後再將所採買之菜送上山，
    亦不因之對該營業時間有何影響，況其二人又與被告有親屬及僱傭關係，其證述
    難免有偏頗之情，證人李琮琪、錢賢慧二人之證述，實不足採為被告有利之認定
    ，至為明顯。被告辯稱：伊買菜送至店內並無延誤云云，委無足採。
  (四)又證人亦即賣菜予被告之己○○於本院訊問時結證稱：他天天來我們店裡買肉、
    魚、小管，我們在把東西送到他車上，時間不一定，被告天天都有來買貨，我不
    記得九十一年四月十八日被告那天有無去，我送貨去的時候都十點多，我去的時
    候都沒有看到人，我沒有印象有發生類似車禍的情形，他會跟我們說幾點鐘送過
    去，他會在車上等我們，貨全部送上車後，我們會幫他指揮倒車等語（見本院第
    一０一、一０二頁）。按證人己○○雖稱被告天天至伊店裡買貨，然質之九十一
    年四月十八日肇事當日被告有無至伊店裡買貨，則稱不記得。證人對某一日被告
    有無向伊買貨既無記憶，又如何確知被告天天至伊店裡買貨。又證人雖稱伊送貨
    至被告車上之時間係由被告指定，並無一定時間，伊送貨時間均為十點多云云。
    然其對案發當日既無特別記憶，送貨時間又係由被告指定，自難憑其證述即認被
    告當日確有向己○○購物，而於當日上午十時許送貨至被告停放於現場之小貨車
    。從而，己○○之證詞尚無法佐證被告當時確因所購貨物未送達而不可能倒車離
    開。證人所述自難採為被告有利之認定，亦屬明確。
  (五)另被告自承於事故發生當日，亦即四月十八日下午四點多即與其夫前往警局請員
    警替其拍攝該自小貨車外觀照片等情，業經證人亦即製作警訊筆錄員警甲○○於
    本院訊問時結證稱：四月十八日所拍攝的小貨車照片是乙○○所拍攝，其他是我
    拍攝的，機車照片是六月十三日告訴人報案的時候拍攝的，六月十九日早上是去
    拍攝現場照片，四月十八日拍攝照片時沒有製作筆錄，當時被告是說要來備案怕
    對方反咬他，只有拍了四張照片，沒有作任何紀錄等語（見本院卷第一０四頁）
    ，及證人王臺興員警結證稱：被告是於照片上所示時間來警局，當時沒有製作筆
    錄，當時被告來的時候講了什麼我忘記了，我將車輛的四個方向拍照，並沒有發
    現有撞擊痕跡，且沒有看到有擦撞痕跡，當時被告說不知道對方是誰，也不知道
    機車號碼多少，我跟他說他知道後再過來作筆錄，但他一直沒有來，直到被害人
    來做筆錄，我同事向我要相片我才記起這件事情等語明確（見本院卷第一一三頁
    ），被告確於事故發生當日下午前往警局請員警替其拍攝該自小貨車外觀照片之
    情，應堪以認定。然該照片拍攝時間與事故發生時點相距五、六小時之久，該自
    小貨車外觀照片是否仍為事故當時之原貌，甚屬可疑。被告於審理中供稱伊下車
    未與何人交談，亦無人指稱其肇事云云，其供詞如屬實在，則現場並無人疑其倒
    車肇事，且本件若係他人肇事，則依目擊證人戊○○所證，肇事者亦已下車處理
    ，並無逃逸情事，肇事者何人一節於現場處理時已明，被告何有遭人誣指為肇事
    者之風險。其若果與本件車禍事故發生無何關聯性，衡諸常情，焉有看見他人車
    禍發生，而主動至警局為自己備案之理，被告此舉顯與常情有悖，應係欲蓋彌彰
    之舉。再者，該自小貨車照片雖未有擦撞痕跡，然因該拍攝時間並非車禍發生之
    第一時間點所為，自難呈現接近車禍事實之原貌，且倒車撞擊本件機車，因車速
    甚慢，撞擊力輕微，非必留有目視可見之痕跡，自難憑此推斷被告並無倒車撞到
    被害人之事實，亦堪認定。至於辯護人要求勘驗車禍現場位置圖及將該車禍送鑑
    定以明責任，惟鑑於該事故發生時並未為車禍現場之維持或繪製當時車禍之現場
    圖，辯護人所為之聲請並無基礎事實可為依憑，其所為之聲請並非必要，附此敘
    明。
  (六)再者，辯護人為被告辯護「被害人提出的照片倒地處是在鐵皮屋牆邊，如被告倒
    車應不可能直直的倒至該處而未轉彎。菜販會送菜到車上，被告不可能倒車離開
    。被害人可能是認為被告的車當時引擎在發動中，可能有氣致使他人車倒地。機
    車上有三人，如受被告撞及不可能只有被害人一人受傷，依貨車高度被害人受傷
    的部位應傷及頭部，不會傷及胸部及腳部。該車雖用於飲食店買菜，但非飲食店
    之業務。被害人一機車乘載三人亦有過失」云云（見本院卷第一三四頁）。惟按
    證人丁○○及被告所繪現場圖，被告停車處兩側均停有他車，被告倒車時未明顯
    轉彎以免撞及兩側車輛，乃符經驗法則。又被撞機車駕駛人丁○○遭撞擊後並未
    受傷昏迷，且其因小貨車倒車撞擊機車右側，對何車肇事自甚清楚，豈有因被告
    之車引擎尚在發動中，即誤認為被告之車排氣所傷之理。此外，依被告所駕小貨
    車相片所示，該車斗後方高度與機車引擎上方塑膠蓋高度相若，告訴人當時坐於
    機車後座，其右脛骨因此受有骨折及倒地後胸椎受有壓迫性骨折與常情亦無違背
    。上開辯護意旨顯無可採。辯護人所謂倒車之方向、未送菜至車上不可能倒車離
    開、車上有三人不可能只有被害人一人受傷云云，顯屬憶測之詞，不足採為被告
    有利之認定。至於被害人一機車載三人亦有過失，仍無卸於被告之過失責任，甚
    屬明確，附為說明。
  (七)按刑法上所謂「業務」，係指以反覆同種類行為為目的之社會活動，既曰反覆為
    同種類之行為，自含有主觀意思之繼續性，且今日社會，業務種類繁多，為保障
    人之生命、身體安全起見，「業務」概念，已有擴大之趨勢，不僅指主業務，尚
    包括附隨業務。所謂「附隨業務」，係指準備或輔助主業務之附隨工作或事務。
    被告平日駕駛小貨車至市場買菜以供其所經營飲食店業務之用，此為被告於審理
    中供承在卷，按其駕車買菜與飲食店業務既有不可分離之關係，且具有反覆實施
    之性質，自屬附屬業務，而應認其係以駕駛為業務。被告辯稱：該車雖用於飲食
    店買菜，但非飲食店之業務云云，自無足採。
二、按汽車倒車時，應顯示倒車燈光或手勢後，謹慎緩慢後倒，並應注意其他車輛及
    行人，道路交通安全規則第一百十條第二款定有明文。而依當時天候晴、日間自
    然光線、市區道路○○路、路面狀態乾燥、無缺陷、無障礙物、視距良好等路況
    ，復經卷附道路交通事故調查報告表記載明確，堪認被告並無不能注意之情形，
    竟疏於注意車後其他車輛及行人之動向，貿然倒車，適有丁○○明知機器腳踏車
    在駕駛人後設有固定座位者，得附載一人，竟未予遵循，仍騎車號ＴＥＡ－二五
    一號之輕機車，其後附載二人，自屏東縣屏東市○○路旁產業道路由西往東方向
    直行靠左側行駛，因閃避不及，發生撞及，致該輕機車人車倒地，庚○○因而受
    有右脛骨骨折、第十二胸椎壓迫性骨折等傷害，被告顯有過失，洵堪認定。被告
    之過失行為與被害人所受傷害之結果間有相當因果關係，亦堪以認定。此外，尚
    有國仁醫院驗傷診斷書、事後繪製之道路交通事故調查報告表，及現場照片十一
    幀在卷可稽。本件事證已臻明確，被告犯行洵堪認定，應依法論科。
三、查被告丙○○○係在屏東縣三地門上方經營「山水碳燒茶館」，駕駛車號ＺＩ－
    五０一八號自小貨車，擔任餐飲材料之採買，為從事駕駛業務之人，核其所為係
    犯刑法第二百八十四條第二項之業務過失傷害罪。公訴人認係普通過失傷害罪，
    尚有未洽，惟因基本社會事實既屬同一，本院應予以審理，並變更其起訴法條，
    附此敘明。又被告於八十八年間因毀棄損壞案件，經法院判處有期徒刑六月，九
    十年十一月十九日易科罰金甫執行完畢，有台灣屏東地方法院檢察署刑案資料查
    註紀錄表及臺灣高等法院被告全國前案紀錄表各一件在卷可按，其五年之內再犯
    有期徒刑以上刑之本罪，為累犯，應依法加重其刑。爰審酌被告過失程度、被害
    人所受傷害、被害人乘坐丁○○機車亦應承擔其後附載二人之過失、被告犯罪後
    毫無悔意，一再飾詞狡辯，犯後態度不佳等一切情狀，量處如主文所示之刑，並
    諭知易科罰金之折算標準，以資儆懲。
據上論斷，應依刑事訴訟法第二百九十九條第一項前段、第三百條，刑法二百八十四
條第二項、第四十七條、第四十一條第一項前段，罰金罰鍰提高標準條例第一條前段
、第二條，判決如主文。
本案經檢察官趙燕利到庭執行職務
中      華      民      國      九十二      年    三    月    二十七    日
                                      臺灣屏東地方法院交通法庭
                                          審判長法  官  蔡國卿
                                                法  官  洪乙心
                                                法  官  李淑惠
右正本證明與原本無異。
如不服本判決應於收受本判決送達後十日內向本院提出上訴書狀，其未敘述上訴理由
者，並得於提起上訴後十日內向本院補提理由書狀（均須按他造當事人之人數附繕本
 ）「切勿逕送上級法院」
                                          書記官   魏慧夷
中      華      民      國      九十二      年    三    月    二十七    日
附錄論罪法條
刑法第二百八十四條
 (過失傷害罪)
因過失傷害人者，處六月以下有期徒刑、拘役或五百元以下罰金，致重傷者，處一年
以下有期徒刑、拘役或五百元以下罰金。
從事業務之人，因業務上之過失傷害人者，處一年以下有期徒刑、拘役或一千元以下
罰金，致重傷者，處三年以下有期徒刑、拘役或二千元以下罰金。


司法院資訊處製作；財團法人民間司法改革基金會備份。
